臺灣桃園地方法院刑事判決　　　　　　　　　　　　　九十年度交易字第四一五號
　　公　訴　人　臺灣桃園地方法院檢察署檢察官
　　被　　　告　丙○○
右列被告因過失傷害案件，經檢察官提起公訴（九十年度偵字第九六００號），本院
判決如左：
    主  文
丙○○因過失傷害人致重傷，處有期徒刑陸月，如易科罰金，以佰元折算壹日。
    事  實
一、丙○○於民國八十九年八月二十七日上午十時三十分許，駕駛車號ＪＺ－六九八
    七號自小客車，沿桃園縣觀音鄉○○路，由觀音往大園方向行駛，行經成功路與
    大觀路交岔路口時，原應注意其行車速度應依標誌之規定，而該路段之最高速限
    為時速五十公里，且應注意其車前狀況並為必要之安全措施，以避免危險之發生
    ，而當時天候晴，日間有自然光，道路路面乾燥無缺陷，無障礙物，視距良好，
    並無不能注意之情事，竟仍疏未注意貿然以時速每小時約五十公里以上至六十公
    里左右之高速行駛，適有丁○○駕駛車號Ｖ五－○一六五號自小貨車，沿桃園縣
    觀音鄉○○路，由觀音工業區往中壢方向駛經該路口，丙○○竟疏未注意丁○○
    所駕之自小貨車已駛入其前方之前述交岔路口中央，復因超速行駛致避煞不及，
    其車頭左前方撞及丁○○所駕車之右側車門前端處，使丁○○頭部受有蜘蛛膜下
    腔出血（外傷性硬腦膜下血腫），經治療仍步行困難，智商低於正常人之百分之
    五十以下，反應能力、記憶力、抽象思考能力均差之重大不治之傷害。丙○○肇
    事後在未被發覺其為犯人前，向警員乙○○自首肇事而接受裁判。
二、案經丁○○之妻甲○○訴由桃園縣警察局大園分局報請臺灣桃園地方法院檢察署
    檢察官偵查起訴。
    理  由
一、訊據被告丙○○固坦承與丁○○所駕之自小貨車發生碰撞，其有超速之過失，惟
    矢口否認有疏未注意車前狀況之過失，辯稱：伊看得很清楚，並沒有未注意車前
    狀況的情形云云。經查：
（一）被告於警訊及本院訊問時，均自承斯時係以時速每小時五十公里以上至六十公
      里左右之速度行駛之事實（見八十九年度偵字第一四七四二號卷第五頁、本院
      九十年十一月十三日訊問筆錄），而按汽車行駛時，行車速度應依標誌規定，
      道路交通安全規則第九十三條定有明文，本件肇事路段之最高速限為時速五十
      公里，此有道路交通事故調查報告表附卷可稽，被告駕車即應注意遵守該路段
      相關速限限制之規定，是其有超速之過失，灼然甚明。
（二）被告雖否認有疏未注意車前狀況之過失，惟：
  １、觀諸卷附二車車損之照片，被告車是車頭左前方（保險桿左側三分之一處）嚴
      重凹陷受損，而被害人所駕自小貨車係右側車門前部（右前輪前端）凹陷受損
      （見八十九年度偵字第一四七四二號卷第十六頁照片），顯見車禍當時係被告
      車頭左前部位與被害人右車門前側發生碰撞，則斯時被害人車輛行駛之動態，
      應係在被告前方，為被告應注意之車前狀況。
  ２、依卷附現場照片及道路交通事故調查報告表（同上卷第十四頁、第十五頁）所
      呈現之肇事現場所留跡證，被告車最後停止處往後延伸至前開交岔路口內附近
      ，留有四．二公尺之刮痕及三．二公尺之煞車痕，而被害人車最後停止位置處
      後方則留有該車之胎滑痕及短刮痕，本院將相關卷證資料送請國立交通大學鑑
      定結果認為：二車接觸之撞擊點位置係在平行輪痕起點（刮痕）上游延伸極短
      距離處，而交岔路口內之刮痕及輪胎摩痕，均係小客車於撞擊後產生，因其車
      身較低插入小貨車底盤瞬間，本身底盤前端下壓刮擦地面造成刮痕，之後因小
      客車往撞擊反力方向（右方）偏移續行，前軸輪胎在地面側向摩滑亦留下一段
      近乎平行之摩痕，而小貨車右前輪撞擊時受損鎖止，在兩車分離前，小貨車底
      盤被小客車微撐起懸空，但在兩車分離後，右前輪因鎖止而在掉落地後輪圈在
      地留下簡短刮痕，輪胎則沿途滑至停止，此有國立交通大學九十一年十月四日
      交大管運字第四八三七號函附之行車事故鑑定意見書附於本院卷可憑，是依上
      述現場跡證可知，二車於該交岔路口之碰撞點應係在被告車後方平行輪痕起點
      （刮痕）附近，而該位置依道路交通事故調查報告表上現場圖所繪係在被告原
      行向車道剛進入該交岔路口之位置，該位置以被害人之行徑路線而言，已通過
      該交岔路口之一半，足見被告車甫進入該交岔路口即撞擊已通過該交岔路口一
      半之被害人車輛。
  ３、被告於本院訊問：「在撞到被害人之前多久或多遠看到被害人的車？」時，其
      答稱：「我都沒有看到就撞下去」等語（見本院九十年十一月十三日訊問筆錄
      ），依上述情形，參互以觀，足見被告確未完全注意及事發當時其車輛前方之
      車前狀況。
  ４、按汽車行駛時，駕駛人應注意車前狀況，並隨時採取必要之安全措施，道路交
      通安全規則第九十四條第三項訂有明文。被告駕車本應注意上述道路交通安全
      規則之規定，依法即負有前開注意義務。被告既未注意其車輛前方被害人車輛
      已駛入該交岔路口之動態狀況，又依附卷之交通事故調查報告表所載，本件事
      故發生時為天候晴、日間自然光線、路面乾燥無缺陷、無障礙物且視距良好等
      情，並無不能注意之情事，詎被告竟疏未注意仍撞及被害人之車輛，其有疏未
      注意車前狀況之過失甚明。
（三）被害人所駕車輛因被告駕車自右側衝撞，致被害人丁○○頭部受有蜘蛛膜下腔
      出血（外傷性硬腦膜下血腫），經治療仍步行困難，智商低於正常人之百分之
      五十以下，反應能力、記憶力、抽象思考能力均差乙節，有被害人丁○○之診
      斷證明書乙紙（附於八十九年度偵字第一四七四二號卷第十二頁）、財團法人
      長庚紀念醫院九十年十二月六日長庚院法字第一一二０號函（附於本院卷）可
      稽，且據證人即治療被害人之醫生戊○○證稱：渠委託神經心理室對被害人作
      測試，被害人之智商情況是低於正常人之百分五十以下、反應能力比較慢、記
      憶力比較差，抽象思考能力亦不佳，請他（指被害人）記憶某些事，過五分鐘
      後再問他，他也記不起來，這是他經過十一個月後所做的檢查結果，一般而言
      受傷後六個月之後如果不能恢復，就認定是永久性傷害，治療也沒有用等語（
      見本院九十一年七月二日訊問筆錄），是依上述，堪認被害人所受之傷害，已
      達重大不治之程度。被害人所受上述重傷害與被告之過失行為間顯有相當因果
      關係。
（四）綜上，本件事證明確，被告犯行洵堪認定，應予依法論科。
二、核被告丙○○所為，係犯刑法第二百八十四條第一項後段之過失致重傷罪。被告
    於肇事後，警員前往現場處理尚不知何人為犯罪人之際，主動向警員坦承為肇事
    者，此業據證人乙○○結證屬實（見本院九十年九月二十六日訊問筆錄），其對
    於未發覺之罪自首而接受裁判，應依刑法第六十二條前段自首之規定，減輕其刑
    。爰審酌被告過失之情節、被害人所受前述重傷害之情形、及被告迄未與告訴人
    達成和解並賠償損害等一切情狀，量處如主文所示之刑。又本件被告行為後，刑
    法第四十一條於九十年一月十日經修正公布，並於同年月十二日生效，易科罰金
    之適用範圍擴大為最重本刑五年以下有期徒刑之罪，並明定併合處罰之數罪，如
    各罪均得易科罰金者，其應執行之刑逾六月時，亦得適用之。是被告犯罪後法律
    已有變更，雖本案被告所犯罪名，依修正前刑法第四十一條之規定，原得易科罰
    金，惟該法條既修正如上，仍屬法律變更，依刑法第二條第一項前段之規定，自
    應適用裁判時之法律即修正後之刑法第四十一條，本院自應就前揭宣告之刑諭知
    易科罰金之折算標準。
據上論斷，應依刑事訴訟法第二百九十九條第一項前段，刑法第二條第一項前段、第
二百八十四條第一項後段、第六十二條前段、修正後第四十一條第一項前段，罰金罰
鍰提高標準條例第一條前段、第二條，判決如主文。
本案經檢察官魏雯祈到庭執行職務。
中        華        民        國      九十一    年    十二    月    四  日
                                    臺灣桃園地方法院交通法庭
                                          法  官  林  曉  芳
右正本證明與原本無異。
如不服本判決，應於判決送達後十日內向本院提出上訴狀( 應附繕本 )，上訴於
臺灣高等法院。
                                          書記官  巫  孟  蓉
中        華        民        國      九十一    年    十二  月  十七  日
附論罪科刑依據之法條
中華民國刑法第二百八十四條
 (過失傷害罪)
因過失傷害人者，處六月以下有期徒刑、拘役或五百元以下罰金，致重傷
者，處一年以下有期徒刑、拘役或五百元以下罰金。
從事業務之人，因業務上之過失傷害人者，處一年以下有期徒刑、拘役或
一千元以下罰金，致重傷者，處三年以下有期徒刑、拘役或二千元以下罰
金。
